臺北高等行政法院判決　　　　　　　　　　　　　　　九十年度訴字第六八七○號
　　　　　　　　　　　　　　　.
　　原　　　告　長林營造有限公司
　　代　表　人　甲○○
　　訴訟代理人　戊○○
　　被　　　告　花蓮縣稅捐稽徵處
　　代　表　人　乙○○處長）.
　　訴訟代理人　丁○○
 　　　　　　　 丙○○
右當事人間因營業稅事件，原告不服財政部中華民國九十年十月十九日台財訴字第○
八九○○八○六七二號訴願決定，提起行政訴訟。本院判決如左：
　　主  文
原告之訴駁回。
訴訟費用由原告負擔。
　　事  實
一、事實概要：
    原告係一經核定為使用統一發票營利事業，其於民國（下同）八十八年間承攬業
    主廖妃玲位於花蓮縣新城鄉○○段一○○○地號房屋興建工程，其中部分工程價
    款計新台幣（下同）一、六○○、○○○元（含稅），未依營業人開立銷售憑證
    時限表規定之時限，開立統一發票交付買受人，亦未依規定報繳營業稅，案經被
    告查獲，以其有違營業稅法第三十二條第一項、第三十五條第一項及稅捐稽徵機
    關管理營利事業會計帳簿憑證辦法第二十一條第一項等規定，審理違章成立，且
    原告遲至八十九年一月十五日始補報銷售額及補繳營業稅，被告遂依營業稅法第
    五十一條第三款規定按前開銷售額依規定稅率計算之稅額七六、一九○元為漏稅
    額，處三倍之罰鍰計二二八、五○○元（計至百元止）。原告不服，申請復查，
    經被告復查決定：「罰鍰變更為一七七、七○○元。」原告仍未甘服，提起訴願
    ，經遭駁回，遂向本院提起行政訴訟。
二、兩造聲明：
　(一)原告聲明求為判決：
    1.訴願、復查決定及原處分所核定原告漏稅罰一七七、七○○元部分撤銷。
    2.訴訟費用由被告負擔。
　(二)被告聲明求為判決：
    原告之訴駁回，訴訟費用由被告負擔。
三、兩造之爭點：
    原告於八十八年間承攬業主廖妃玲房屋興建工程，其中部分工程價款一、六○○
    、○○○元，是否未依營業人開立銷售憑證時限表規定之時限，開立統一發票交
    付買受人，亦未依規定報繳營業稅。
　(一)原告主張之理由：
    1.按財政部九十年五月一日台財稅第○九○○四五二八六二號函主旨：「營業人
      自行發現短漏報銷售額、營業稅額，向主管稽徵機關更正補報，經稽徵機關查
      明其自短、漏報銷售額及營業稅額當期至補報日止，經核定之各期累積留抵稅
      額均大於或等於所短漏報之營業稅稅額，實際並未逃漏稅款，其短漏報之營業
      稅額既係調整累積留抵稅額而無須補繳，自無須加計利息。」及營業稅法第三
      十九條第二項規定「前項以外之溢付稅額，應由營業人留抵應納營業稅。但情
      形特殊者，得報經財政部核准退還之。」其所揭之精神，留抵稅額係營業人所
      溢繳之稅款，被告所指稱之違章行為日至其指稱之查獲日間（即八十八年七─
      八月份、八十八年九─十月份及八十八年十一─十二月份），原告七─八月份
      留抵稅額為零元（無溢繳稅額），九─十月份留抵稅額為五四、○九七元（溢
      繳稅額五四、○九七元），十一─十二月份留抵稅額為一六、九二四元（溢繳
      稅款一六、九二四元），其中十一、十二月份尚含被告指稱原告漏報銷售額一
      、五二三、八一○元之稅額七六、一九○元，由前述原告之留抵稅額及已繳稅
      額合計一四七、二一一元，遠高於被告所指稱之漏稅額，影響僅留抵稅額之調
      整，實際並無逃漏稅款，亦對公庫之稅收無損，自無被告所依據「(一)營業稅法
      施行細則第五十二條第二項第一款規定，對於營業稅法第五十一條漏稅額之認
      定係以經主管稽徵機關依查得之資料，核定應補徵之應納稅額為漏稅額。(二)財
      政部八十九年十月十九日台財稅第八九○四五七二五四號函釋對營業稅法施行
      細則第五十二條第二項第一款所稱之漏稅額之認定說明：『上開漏稅額之計算
      ，參酌本部七十九年十二月七日台財稅第七九○四一○七五○號函及八十五年
      二月七日台財稅第八五一八九四二五一號函規定，應扣減營業人自違章行為發
      生日起至查獲日（調查基準日）止經稽徵機關核定之各期累積留抵稅額之最低
      金額為漏稅額』」中所指漏稅額存在。既無漏稅額存在，理無依據營業稅法第
      五十一條「納稅義務人，有左列情形之一者，除追繳稅款外，按所漏稅額處一
      倍至十倍罰鍰．．．」裁罰原告。
    2.原告雖依前揭精神於復查決定中計算留抵稅額範圍內應予免罰部分，將其稱之
      漏稅額由原七六、一九○元變更核定為五九、二六六元，然其計算之數額遺漏
      八十八年九─十月份之留抵稅額五四、○九七元（即溢繳之稅額五四、○九七
      元），及爭執之銷售額一、五二三、八一○元所納稅額七六、一九○元，計遺
      漏一三○、二八七元。
    3.綜上所述，原處分、復查及訴願決定均未查明事實，顯有違誤，請判決如原告
      訴之聲明云云。
　(二)被告主張之理由：
    1.按「營業人銷售貨物或勞務，應依本法營業人開立銷售憑證時限表規定之時限
      ，開立統一發票交付買受人。．．．。」「營業人除本法另有規定外，不論有
      無銷售額，應以每二月為一期，於次期開始十五日內，填具規定格式之申報書
      ，檢附退抵稅款及其他有關文件，向主管稽徵機關申報銷售額、應納或溢付營
      業稅額。其有應納營業稅額者，應先向公庫繳納後，檢同繳納收據一併申報。
      」「納稅義務人，有左列情形之一者，除追繳稅款外，按所漏稅額處一倍至十
      倍罰鍰，並得停止其營業：一、．．．三、短報或漏報銷售額者。．．．。」
      分別為營業稅法第三十二條第一項、第三十五條第一項及第五十一條所明定。
      次按「對外營業事項之發生，營利事業應於發生時自他人取得原始憑證，如進
      貨發票，或給與他人原始憑證，如銷貨發票。．．．。」復為稅捐稽徵機關管
      理營利事業會計帳簿憑證辦法第二十一條第一項所明定。再按「．．．說明：
      二、營業稅法施行細則第五十二條第二項第一款規定，營業稅法第五十一條第
      一款至第四款及六款之漏稅額，以經主管稽徵機關依查得之資料，核定應補徵
      之應納稅額為漏稅額。上開漏稅額之計算，參酌本部七十九年十二月七日台財
      稅第七九○四一○七五○號函及八十五年二月七日台財稅第八五一八九四二五
      一號函規定，應扣減營業人自違章行為發生日起至查獲日（調查基準日）止經
      稽徵機關核定之各期累積留抵稅額之最低金額為漏稅額。．．．」「××企業
      有限公司外銷貨物漏開統一發票，如係逾原申報期限始補開發票者，仍須於未
      經檢舉或調查前補報，始可依本部八十二年十一月三日台財稅第八二一五○○
      九二三號函規定，免按稅捐稽徵法第四十四條規定處罰。．．．。」則為財政
      部八十九年十月十九日台財稅第八九○四五七二五四號函及八十三年三月十日
      台財稅第八三一五八六八三四號函所釋示。
    2.原告係一經核定為使用統一發票營利事業，其於八十八年間承攬業主廖妃玲位
      於新城鄉○○段一○○○地號房屋興建工程（門牌號碼：新城鄉北埔村七四巷
      一號），工程總價二、二○○、○○○元，經被告查獲其已完工之主體部分工
      程價款計一、六○○、○○○元（含稅），未依營業人開立銷售憑證時限表規
      定之時限，開立統一發票交付買受人，亦未依規定報繳營業稅，嗣被告於八十
      九年一月五日（調查基準日）發函調查，原告始於同年同月十五日補報銷售額
      及補繳所漏營業稅，核仍違反營業稅法第三十二條第一項、第三十五條第一項
      及稅捐稽徵機關管理營利事業會計帳簿憑證辦法第二十一條第一項等規定，此
      有戊○○談話筆錄、系爭工程合約書、使用執照及營業人銷售額與稅額申報書
      等資料影本附案可稽，違章事實洵堪認定，被告遂依行為時營業稅法施行細則
      第五十二條第二項第一款規定按前開銷售額一、五二三、八一○元依規定稅率
      計算之稅額七六、一九○元為漏稅額，並依營業稅法第五十一條第三款規定按
      該漏稅額處三倍罰鍰計二二八、五○○元，嗣行政院於八十九年六月七日發布
      修正營業稅法施行細則第五十二條條文，該修正條文第二項第一款規定，對於
      短漏報銷售額之案件其漏稅額之認定係以經主管稽徵機關依查得之資料核定應
      補徵之應納稅額為漏稅額，本案既於法定期限內申請復查，屬未確定案件，應
      有前開修正條文規定之適用，被告遂依財政部八十九年十月十九日台財稅第八
      九○四五七二五四號函釋，扣減原告自違章行為日至查獲日止各期累積留抵稅
      額之最低金額，重新計算漏稅額為五九、二六六元，罰鍰並變更為一七七、七
      ○○元，揆諸前揭規定，於法並無不合。
    3.原告以財政部九十年五月一日台財稅字第○九○○四五二八六二號函：「營業
      人自行發現短漏報銷售額、營業稅額，向主管稽徵機關更正補報，經稽徵機關
      查明其自短、漏報銷售額及營業稅額當期至補報日止，經核定之各期累積留抵
      稅額均大於或等於所短漏報之營業稅稅額，實際並未逃漏稅款，其短漏報之營
      業稅額既係調整累積留抵稅額而無須補繳，自無須加計利息。」而其各期留抵
      稅額（即溢繳稅款）分別為八十八年七─八月份為零元，八十八年九─十月份
      為五四、○九七元，八十八年十一─十二月份為一六、九二四元，其中十一、
      十二月份尚含被告指稱原告漏報銷售額一、五二三、八一○元之稅額七六、一
      九○元，由前述原告之留抵稅額及已繳稅額合計一四七、二一一元，遠高於被
      告所指稱之漏稅額，既無漏稅額存在理無依據營業稅法第五十一條裁罰原告云
      云。經查原告承造廖妃玲新城鄉○○段一○○○地號建築工程八十八年七至八
      月份漏報銷售額七○○、○○○元（含稅）稅額三三、三三三元，申報累積留
      抵稅額為零元；九至十月份漏報銷售額九○○、○○○元（含稅）稅額四二、
      八五七元，申報累積留抵稅額五四、○九七元；十一至十二月份累積留抵稅額
      一六、九二四元，截至查獲日其留抵稅額已低於漏報稅額實際已造成逃漏，不
      適用前揭函釋「經核定之各期累積留抵稅額均大於或等於所短漏報之營業稅稅
      額，實際並未逃漏稅款．．．」之規定，原告顯對法令規定有所誤解。
    4.本案依營業稅法施行細則第五十二條第二項第一款規定，對於短、漏報銷售額
      之案件其漏稅額之認定，係以經主管稽徵機關依查得之資料，核定應補徵之應
      納稅額為漏稅額。本案申報各期累積留抵稅額及漏稅額核算如下：
      (1)八十八年七─八月份計短漏報銷售額六六六、六六七元，稅額三三、三三三
        元（即第一、二期應收工程款七○○、○○○元），因八十八年七─八月留
        抵稅額為零元，無留抵稅額可資扣減，其漏稅額為三三、三三三元。
      (2)八十八年九─十月份短漏報銷售額八五七、一四三元，稅額四二、八五七元
        （即第三、四、五、六期應收工程款九○○、○○○元），於違章行為日至
        查獲日間，各期最低累積留抵稅額為八十八年十一─十二月份留抵一六、九
        二四元，小於所短漏報之銷項稅額。漏報稅額四二、八五七元扣減該累積留
        抵稅額一六、九二四元後實際逃漏二五、九三三元。
      上述漏稅額合計為五九、二六六元，按營業稅法第五十一條規定處以三倍罰鍰
      一七七、七○○元，與法並無不合。
    5.綜上所論，本案違章事證明確，被告依法補稅處罰並無違誤，請判決如被告答
      辯之聲明等語。
　　理  由
一、本件被告代表人於訴訟繫屬中由林耀英變更為乙○○，並已具狀聲明承受訴訟，
    合先敘明。
二、本件原告係一經核定為使用統一發票營利事業，其於八十八年間承攬業主廖妃玲
    位於花蓮縣新城鄉○○段一○○○地號房屋興建工程（門牌號碼：新城鄉北埔村
    七四巷一號），工程總價二、二○○、○○○元，經被告查獲其已完工之主體部
    分工程價款計一、六○○、○○○元（含稅），未依營業人開立銷售憑證時限表
    規定之時限，開立統一發票交付買受人，亦未依規定報繳營業稅，嗣被告於八十
    九年一月五日（調查基準日）發函調查，原告始於八十九年一月十五日補報銷售
    額及補繳所漏營業稅，被告以其有違營業稅法第三十二條第一項、第三十五條第
    一項及稅捐稽徵機關管理營利事業會計帳簿憑證辦法第二十一條第一項等規定，
    遂依營業稅法第五十一條第三款規定，按前開銷售額一、五二三、八一○元計算
    漏稅額為七六、一九○，並按該漏稅額處三倍罰鍰計二二八、五○○元。
三、原告不服，主張付款日應以業主核實審驗，並無異議予以付款後再開立發票，始
    符合常理，本件原告與業主間雖立有合約，且合約內載有付款辦法，惟並未載明
    付款日期，而被告片面以縣府勘驗日為開立銷售憑證時限表之時限開立發票，然
    縣府對工程之勘驗僅作鋼筋結構之審查，應尚不足提供工程上所稱驗收完工之標
    的，原告對本案工程開立發票日為八十八年十一月一日至八十八年十二月二十五
    日共七張，而被告查獲係在開立發票日之後，自無處分書內所載漏開統一發票致
    漏報銷售額之違章事實。況被告縱認原告有漏繳營業稅，惟依財政部八十九年十
    月十九日台財稅第八九○四五七二五四號函釋對營業稅法施行細則第五十二條第
    二項第一款所稱之漏稅額之認定，應扣減營業人自違章行為發生日起至查獲日（
    調查基準日）止經稽徵機關核定之各期累積留抵稅額之最低金額始為漏稅額。本
    件復查決定中計算留抵稅額範圍內應予免罰部分，由原核七六、一九○元變更核
    定為五九、二六六元，然其計算之數額遺漏八十八年九─十月份之留抵稅額五四
    、○九七元（即溢繳之稅額五四、○九七元），及爭執之銷售額一、五二三、八
    一○元所納稅額七六、一九○元，計遺漏一三○、二八七元云云。
四、按「營業人銷售貨物或勞務，應依本法營業人開立銷售憑證時限表規定之時限，
    開立統一發票交付買受人。．．．。」「營業人除本法另有規定外，不論有無銷
    售額，應以每二月為一期，於次期開始十五日內，填具規定格式之申報書，檢附
    退抵稅款及其他有關文件，向主管稽徵機關申報銷售額、應納或溢付營業稅額。
    其有應納營業稅額者，應先向公庫繳納後，檢同繳納收據一併申報。」「納稅義
    務人，有左列情形之一者，除追繳稅款外，按所漏稅額處一倍至十倍罰鍰，並得
    停止其營業：一、．．．三、短報或漏報銷售額者。．．．。」分別為營業稅法
    第三十二條第一項、第三十五條第一項、第五十一條所明定。本件原告係一營造
    公司，其以包工包料方式承攬系爭工程，核屬包作業，依營業人開立銷售憑證時
    限表之規定，應依其工程合約所載每期應收價款時為限開立統一發票。本件依系
    爭工程使用執照申請書及花蓮縣政府八十九年二月十六日八九府建管字第○一五
    ○四○號函復本案工程各施工階段申報勘驗日期及原告原代表人戊○○於八十九
    年三月十三日在被告所作談話筆錄資料顯示，系爭工程主體部分工程價款為一、
    六○○、○○○元，自八十八年七月六日開工至八十八年十月二十三日屋頂板申
    報勘驗，並於八十八年十一月五日申報竣工，依原告與業主間所訂工程合約之約
    定，其主體部分工程價款，原應申報銷售額之日期分別為八十八年九月十五日及
    八十八年十一月十五日，期間原告均未依工程合約所訂付款辦法於各施工完成階
    段應收價款時開立統一發票交付買受人，而係遲至八十八年十一月、十二月間始
    陸續開立本案工程全部總價之統一發票，被告則係於八十九年一月五日即以花稅
    工字第○○○五二五號函通知提供資料備查，是日自屬調查基準日；原告嗣於八
    十九年一月十五日始補報銷售額及補繳所漏營業稅，查原告原代表人戊○○於談
    話筆錄中陳述：「由於各樓層勘驗完成時，廖君因無法付工程款，直至八十八年
    十一月十七日始付出第一筆款項，本公司始開立工程款發票予她。．．．」等語
    ，此有原告原代表人戊○○談話筆錄、系爭工程合約書、使用執照及營業人銷售
    額與稅額申報書等資料影本附案可稽，足徵系爭工程各樓層施工勘驗完成時，原
    告未依工程合約所訂付款辦法於各施工階段完成時向業主收款，係因業主財務調
    度困難以致遲緩收款，並非業主驗收有異見，況檢視花蓮縣政府函復本案工程各
    施工階段之申報勘驗日，系爭工程進度一直為常態持續性施工，是被告以系爭工
    程申報勘驗日為各階段完成日，應無不妥。按公司銷售貨物漏開統一發票，如係
    逾原申報期限始補開發票者，須於未經檢舉或調查前補報，始可依本部八十二年
    十一月三日台財稅第八二一五○○九二三號函規定，免按稅捐稽徵法第四十四條
    規定處罰，業經財政部八十三年三月十日台財稅第八三一五八六八三四號函釋在
    案，查財政部上開解釋，係本於主管機關之權責所為之解釋，經核其解釋並未違
    反法律之規定，被告予以適用，以原告雖於查獲前補開統一發票，然係於查獲後
    始申報銷售額及繳納應納稅額，並無免罰規定之適用，乃予處罰，於法並無不合
    。惟依八十九年六月七日發布修正營業稅法施行細則第五十二條第二項第一款規
    定，對於短漏報銷售額之案件其漏稅額之認定係以經主管稽徵機關依查得之資料
    核定應補徵之應納稅額為漏稅額，而依原告各期自動報繳年檔，於本案查獲前各
    期留抵稅額分別為八十八年七─八月份為零元，八十八年九─十月份為五四、○
    九七元，八十八年十一─十二月份為一六、九二四元，故原告既留有留抵稅額，
    依前揭修正規定，其漏報銷售額而致逃漏稅額之認定應有從新從輕之適用，復查
    決定乃就原告之漏稅額重新核算如下：(一)關於八十八年七─八月份短漏報銷售額
    其漏稅額部分：八十八年七─八月份計短漏報銷售額六六六、六六七元（即第一
    、二期應收工程款未含稅部分），因八十八年七─八月留抵稅額為零元，無留抵
    稅額可資扣減，其漏稅額仍應維持為三三、三三三元。(二)關於八十八年九─十月
    份短漏報銷售額其漏稅額部分：八十八年九─十月份計短漏報銷售額八五七、一
    四三元（即第三、四、五、六期應收工程款未含稅部分），於違章行為日至查獲
    日間，其中八十八年十一─十二月份當期留抵稅額為一六、九二四元，小於所短
    漏報之銷項稅額，在該累積留抵稅額範圍內，應免予處罰，故該漏稅額之計算應
    為漏報銷項稅額四二、八五七元減一六、九二四元，即二五、九三三元。總計漏
    稅額變更核定為五九、二六六元，按三倍裁處罰鍰為一七七、七○○元，其計算
    式如下：
    (1)八十八年七─八月份計短漏報銷售額六六六、六六七元，稅額三三、三三三元
      （即第一、二期應收工程款七○○、○○○元），因八十八年七─八月留抵稅
      額為零元，無留抵稅額可資扣減，其漏稅額為三三、三三三元。
    (2)八十八年九─十月份短漏報銷售額八五七、一四三元，稅額四二、八五七元（
      即第三、四、五、六期應收工程款九○○、○○○元），於違章行為日至查獲
      日間，各期最低累積留抵稅額為八十八年十一─十二月份留抵一六、九二四元
      ，小於所短漏報之銷項稅額。漏報稅額四二、八五七元扣減該累積留抵稅額一
      六、九二四元後實際逃漏二五、九三三元。
      上述漏稅額合計為五九、二六六元，復查決定以原告既在申請復查救濟中，法
      規修改，乃扣除原告留抵稅額後按營業稅法第五十一條規定處以三倍罰鍰一七
      七、七○○元，罰鍰計核減五○、八○○元，揆諸首揭規定，經核均無不合。
      原告謂復查決定計算之數額遺漏八十八年九─十月份之留抵稅額五四、○九七
      元（即溢繳之稅額五四、○九七元），及爭執之銷售額一、五二三、八一○元
      所納稅額七六、一九○元，計遺漏一三○、二八七元云云，經查原告謂其八十
      八年九─十月份之留抵稅額為五四、○九七元並無依據，爭執之銷售額一、五
      二三、八一○元所納稅額七六、一九○元，亦非留抵稅額，原告所訴各節，均
      無可採。從而，原處分並無不法，訴願決定予以維持，亦稱妥適。原告徒執前
      詞，訴請撤銷，為無理由，應予駁回。
據上論結，本件原告之訴為無理由，爰依行政訴訟法第九十八條第三項前段，判決如
主文。
中　　華　　民　　國　　九十一　　　年　　　十二　　　月　　  二十四　  日
                            臺 北 高 等 行 政 法 院   第 七 庭
                                           審 判 長 法  官　鄭小康
                                                    法  官　黃秋鴻
                                                    法  官　林金本
右為正本係照原本作成。
如不服本判決，應於送達後二十日內，向本院提出上訴狀並表明上訴理由，如於本判
決宣示後送達前提起上訴者，應於判決送達後二十日內補提上訴理由書（須按他造人
數附繕本）。
中　　　華　　　民　　　國　　九十一　　年　　 十二 　　月　　二十六　　日
            　　　　　　　　　　　　　　    　      書記官  簡信滇
